【裁判字號】    97,訴,1970
【裁判日期】    980210
【裁判案由】    損害賠償
【裁判全文】
臺灣桃園地方法院民事判決              97年度訴字第1970號
原      告  乙○○
被      告  甲○○
            丙○○
                      4
上列當事人間請求損害賠償事件，原告就本院97年度易字第230
號刑事案件提起附帶民事訴訟（97年度審附民字第20號、97年度
附民字第37號），經本院刑事庭裁定移送前來，於民國98年1月
20日言詞辯論終結，本院判決如下：
    主  文
被告應連帶給付原告新臺幣伍拾萬元，及自民國九十七年四月二
十二日起至清償日止，按週年利率百分之五計算之利息。
原告其餘之訴駁回。
訴訟費用由被告連帶負擔二分之一，餘由原告負擔。
本判決原告勝訴部分於原告以新臺幣壹拾陸萬元為被告供擔保後
，得假執行。但被告以新臺幣伍拾萬元為原告預供擔保，得免為
假執行。
原告其餘之假執行聲請駁回。
    事實及理由
一、原告起訴主張：被告甲○○係原告之夫，為有配偶之人，被
    告丙○○亦明知被告甲○○為有配偶之人，其2人自民國95
    年10月19日起至同年11月26日止，在被告丙○○位於桃園縣
    中壢市○○路○段117號13樓之4住處、甲○○位於桃園縣楊
    梅鎮上湖里50之17號住處、址設新竹市○○街53巷18號之真
    善美商務汽車旅館等處，發生通姦、相姦行為多次，爰依民
    法侵權行為之法律關係提起本件訴訟。並聲明：被告應連帶
    給付原告新臺幣（下同）100萬元，及自刑事附帶民事訴訟
    起訴狀繕本送達被告翌日起，至清償日止，按年息百分之五
    計算之利息；願供擔保請准宣告假執行。
二、被告二人則以：不承認有通姦、相姦之行為，原告請求之精
    神慰撫金過高等語資為抗辯。並聲明：請求駁回原告之訴及
    其假執行之聲請，如受不利益判決願供擔保請准免為假執行
    。
三、兩造於本院98年1月20日言詞辯論期日協議簡化爭點如下：
(一)被告二人有無為通、相姦行為？
(二)原告請求之慰撫金是否過高？
四、本院判斷：
(一)經查，被告甲○○係原告之夫，原告在其與被告甲○○共用
    的筆記型電腦內發現約15張性愛照片，該些照片若干與原告
    家用數位相機檔案格式相同，原告乃將相機記憶卡請照相館
    還原照片，救回2張與筆記型電腦發現的照片一樣的照片；
    其後又在上開筆記型電腦刪除的檔案區發現另外的性愛照片
    ，上開照片中雖未看到男性的臉，但被告甲○○胸部到肚臍
    上方有約10公分開胃手術的疤痕，且其性器官勃起時，龜頭
    位置有2個呈圓形褐色沈積等特徵均與照片中該名男性身上
    的疤痕及性器官的特徵相同，而且臺灣桃園地方法院檢察署
    96年度他字卷第1583號刑事偵查卷宗第38頁上方照片電視機
    上有1 個皮包，與被告甲○○當時所使用的包包亦是相同等
    情，業據原告於本院97年度易字第320 號刑事案件在97年7
    月17日審判時陳述綦詳，並有原告所發現之存在筆記型電腦
    中之照片附於臺灣桃園地方法院檢察署96年度他字卷第1583
    號刑事偵查卷宗第6 至8 頁、第25至42頁可稽。參以，被告
    丙○○於本院97年度審易字第76號案件在97年4 月15日進行
    準備程序時自承：伊有與照片內所示男子發生性關係等語（
    見上開刑事卷宗第25頁）；並佐以證人即被告丙○○之前配
    偶蘇振春於本院97年度易字第320 號刑事案件審理時亦證稱
    ：原告告訴伊被告丙○○與被告甲○○搞在一起，伊質問丙
    ○○，丙○○有承認通姦的事情，伊也曾經看過甲○○早上
    載丙○○回家等語，綜合上情參互以觀，堪認被告二人確有
    為通、相姦行為。
(二)被告雖辯稱照片中之男子並非甲○○云云。惟查，本院審理
    97年度易字第320號案件之刑事庭法官當庭勘驗被告甲○○
    之身體特徵，核與上開卷附性愛照片中男性身體及性器官特
    徵相似，此有勘驗後拍攝之照片附於上開刑事卷可憑；參以
    ，原告於筆記型電腦所發現之照片，僅有部分照片與原告家
    中之數位相機格式相同，顯見全部性愛照片並非均由同一台
    相機所拍攝，然上開由其他相機所拍攝之私密性愛照片竟出
    現在被告甲○○之筆記型電腦內，是顯見被告甲○○刻意將
    上開性愛照片集合存入其電腦，堪認其顯即為性愛照片中之
    男子無訛。況被告甲○○自承96年度他字卷第1583號卷第36
    頁、38頁下方照片中其所持有之包包係其所有（見本院97年
    度審易字第76號卷宗第30頁），而上開其自承為其所有的包
    包，核與同卷第38頁上方性愛照片（於95年11月26日拍攝）
    中電視機上之包包為相同款式、相同花樣，益堪認被告甲○
    ○即為性愛照片中之男子無訛。被告丙○○於前開刑事案件
    中雖辯稱：卷附性愛照片之男子為伊在卡拉OK店認識的綽號
    「阿彬」之人云云，惟依上開性愛照片時間所示，被告丙○
    ○與照片中之男子曾有過多次性行為，足見被告丙○○與該
    名照片中男子關係匪淺、交往頻繁，惟被告丙○○竟稱伊不
    清楚照片中男子「阿彬」的姓名、電話、住址云云（見本院
    97年度審易字第76號卷宗第26頁），被告上開辯解，顯不足
    採。
(三)按婚姻與家庭為社會形成與發展之基礎，受憲法制度性保障
    。婚姻制度植基於人格自由，具有維護人倫秩序、男女平等
    、養育子女等社會性功能，又性行為自由與個人之人格有不
    可分離之關係，固得自主決定是否及與何人發生性行為，惟
    依憲法第22條規定，須於不妨害社會秩序公共利益之前提下
    ，始受保障。是性行為之自由，自應受婚姻與家庭制度之制
    約。再按因故意或過失，不法侵害他人之權利者，負損害賠
    償責任；不法侵害他人之身體、健康、名譽、自由、信用、
    隱私、貞操，或不法侵害其他人格法益而情節重大者，被害
    人雖非財產上之損害，亦得請求賠償相當之金額。其名譽被
    侵害者，並得請求回復名譽之適當處分。上開規定，於不法
    侵害他人基於父、母、子、女或配偶關係之身分法益而情節
    重大者，準用之，民法第184條第1項前段、第195條第1項、
    第3項分別定有明文。婚姻關係以夫妻共同生活為目的，夫
    妻間應彼此尊重，互守忠實義務，保持其共同生活之圓滿、
    安全及幸福，此種關係具有人格之性質，對配偶雙方均具有
    重大利益。而與有配偶之人通姦，乃干擾或妨害他人夫妻維
    持婚姻共同生活圓滿、安全及幸福的權利，故通姦足以破壞
    夫妻間之共同生活乃非法之所許，此從公序良俗之觀點即可
    得斷言，對於配偶之他方即應認為構成侵權行為。本件被告
    甲○○為有配偶之人，被告丙○○明知甲○○為有配偶之人
    ，二人發生性行為，侵害原告基於配偶關係之身分法益而情
    節重大，則原告請求精神上之損害賠償，於法有據。
(四)查原告為專科畢業，目前在友達光電股份有限公司擔任副領
    班職務，月薪約三萬元，並無不動產，有車輛一部；被告甲
    ○○為專科畢業，目前無工作，其前在南山人壽保險公司擔
    任主管階級，有房地一筆（貸款中）、負債二百萬元；被告
    丙○○則係高中畢業，工作不穩定，有時在賣場打工，擁有
    房地一筆（貸款中）、並有汽車一部等情，業據二造陳明在
    卷，且有兩造之稅務電子閘門財產所得明細表附卷可憑，堪
    認屬實。爰分別審酌前開兩造身分、地位、教育程度、經濟
    能力等一切情狀，認原告所請求之精神慰撫金100萬元尚屬
    過高，其精神慰撫金以50萬元為適當，逾此部分之請求則屬
    無理由。
五、從而，原告依侵權行為之法律關係，請求被告連帶給付50萬
    元及自刑事附帶民事起訴狀繕本送達被告翌日（97年4月22
    日）起至清償日止，按年息5%之利息，為有理由，應予准許
    。其逾此部分之請求，則屬無理由，應予駁回。
六、本件事實已臻明確，兩造其餘之攻擊或防禦方法，及未經援
    用之證據，經本院斟酌後，認為與判決基礎之事實並無影響
    ，均不足以影響本裁判之結果，自無庸一一詳予論駁之必要
    ，併此敘明。
七、兩造均陳明願供擔保，聲請宣告假執行及免為假執行，經核
    有關原告勝訴部分，均合於法律規定，爰分別酌定相當擔保
    金額准許之，至於原告敗訴部分，其假執行之聲請，因訴之
    駁回而失所附麗，應併予駁回，附此敘明。
八、訴訟費用負擔之依據：民事訴訟法第79條。
中    華    民    國    98    年    2     月    10    日
                      民事第三庭    法  官  林曉芳
以上正本係照原本作成。
如對本判決上訴，須於判決送達後20日內向本院提出上訴狀。
中    華    民    國    98    年    9     月    12    日
                                    書記官  邱飛鳴


司法院資訊處製作；財團法人民間司法改革基金會備份。
